【裁判字號】    89,易,791
【裁判日期】    890922
【裁判案由】    公共危險
【裁判全文】
臺灣桃園地方法院刑事判決                          八十九年度易字第七九一號
    公  訴  人  臺灣桃園地方法院檢察署檢察官
    被      告  甲○○
    公設辯護人  本院公設辯護人  己○○
右列被告因公共危險案件，經檢察官提起公訴（八十九年度偵字第一五八一號），本
院判決如左：
        主  文
甲○○無罪。
        理  由
一、公訴意旨略以：被告甲○○於民國八十八年十一月六日凌晨二時三十分許，酒後
    在桃園縣中壢市○○路五十四巷二十三號前，因拒絕付帳而與酒店老闆丁○○發
    生爭吵，並與丁○○發生拉扯，詎被告甲○○心有不甘，竟在上址前將丁○○停
    放在門口之ＴＺＦ—一七九號輕機車推倒並拔下機車上之油管並以報紙點燃機車
    內之汽車，以此方式放火燒燬現供人使用之住宅，致該現有人住之十九、二十三
    號等住宅牆壁、ＴＺＦ—一七九號輕機車、自行車、攤販架等物燒燬，致生公共
    危險，經鄰居發現後報警查獲始未釀成災害。因認被告甲○○涉犯刑法第一百七
十三條第一項、第三項、第一百七十五條第一項之公共危險罪嫌云云。本件公訴
    人認被告涉犯公共危險罪嫌，無非以證人丙○○之證述，及現場照片十三張資為
    論據。
二、按犯罪事實應依證據認定之，無證據不得推定其犯罪事實。刑事訴訟法第一百五
    十四條定有明文。又刑事訴訟制度受「倘有懷疑，則從被告之利益為解釋」、「
    被告應被推定為無罪」之原則所支配，故得為訴訟上證明者，無論為直接或間接
    證據，須客觀上於一般人均不致有所懷疑，而達於確信之程度，始可據為有罪之
    認定，倘其證明尚未達於確信之程度，而有合理可疑存在時，即難據以為被告之
    不利認定，換言之，在法律判斷上，即不能為被告有罪之認定。
三、訊據被告甲○○堅決否認有上揭放火之行為，辯稱：伊與丁○○爭執後即離開至
    離案發地點約一、二百公尺處之中原路上，嗣警員接獲報案有人打架前來處理，
    伊於接受警員盤查約十餘分鐘後，才發生火災，伊並未縱火等語。經查：
    （一）被告與小吃店老闆丁○○於八十八年十一月六日凌晨二時三十分許，因付
          帳糾紛而起爭執，雙方互訴有遭對方傷害等情，固據被害人丁○○陳明在
          卷，然事後被告友人戊○○即將被告拉至中原路上，約十餘分鐘後警察接
          獲有人報案即到場盤問，盤問約十餘分鐘左右，才發生火警，在盤問中被
          告甲○○也有在場等情，業據證人戊○○證述明確（見偵查卷第二十頁、
          本院八十九年四月二十五日審理筆錄）。核與證人即當時到場處理之警員
          乙○○結證稱：「（火災時是否在現場附近？）有，當時在中原路上處理
          時，過沒多久下面的巷子就有人喊失火了，當時我在中原路上盤查向我報
          案的人，看他們的證件，問他們是誰打的，還在盤查當中約十分鐘就發生
          火災」、「（盤查時被告是否在場？）是被告及他的朋友四、五人，不是
          店家的人，失火後我有下去看，順便叫被告指認是誰打他」、「盤查當中
          有無空檔讓被告下去放火？）無，他都在場」等語（見本院八十九年五月
          十六日審理筆錄），及「從被告報案被打到我到達大約有五分鐘，我到達
          後被告是在中原路上，我到達後下面才有人喊發生火警，盤查中被告都是
          跟我在一起」等語（見本院八十九年七月十日審理筆錄）。按證人乙○○
          係經證人丙○○於本院審理時所陳報之證人，非由被告主動聲請傳喚，是
  其證言可信性應屬甚高。綜上，火災發生之時，被告既與戊○○等友人正
          在中原路上接受警員乙○○之盤查，絕無可能分身前往案發地點縱火，殊
          堪認定。
    （二）證人丙○○固於警偵訊時及本院審理中屢次證稱確有親眼目睹被告縱火經
          過，稱：伊當天兩點多被吵醒後，約過了半小時才發生火警，其間有十五
          分鐘左右，伊均站在窗口往外看，失火後伊立即打電話報警並通知丁○○
          ，又被告係放完火才到中原路上等語。惟查，本件火災發生於當日凌晨二
          時四十五分，桃園縣消防局中壢消防隊於二時五十一分到達，而到達時火
          勢業經民眾使用滅火器撲滅等情，有桃園縣消防局八十八年四月二十一日
          桃消字第０二九八六號函及隨函檢附之火災原因調查報告書一份在卷可考
          。顯見火勢燃燒時間應當不及六分鐘，另觀諸卷附現場照片所示之財物燒
          毀情形甚為嚴重，足徵該火勢燃燒之迅速、猛烈，且證人丙○○係於火勢
          一起時即立即報警，實無可能如其所述被告放完火之後才上去中原路接受
          盤查。
    （三）再者，證人丙○○證稱：伊係自案發現場巷子對面二樓窗戶往外目擊縱火
    經過，惟查，案發地點雖有路燈，然於夜間視線仍屬昏暗，有中壢分局警
          員莊鈞勇所拍攝之該處夜間照片五張附於本院卷可稽，衡諸證人丙○○與
          被告甲○○素昧平生，其於凌晨二、三時許於睡夢中被吵醒，藉由昏暗燈
          光所目擊之身著黑衣服男子是否確為被告，尚堪置疑。按證人之證述，因
          其觀察之時間、地點、角度及客觀環境因素影響，容有差異，是其陳述是
          否與事實相符，仍須綜合客觀證據整體評價。證人丙○○上開證述既與本
          院調查證據之結果不相符合，其證言即不可採。
    綜上所述，本案經查無其他證據可資佐證，尚無法認定被告涉犯公訴人指訴之放
    火行為，被告之犯罪不能證明，核諸上開說明，認定被告犯罪之證據尚未達客觀
    上於一般人均不致有所懷疑，而達於確信之程度，而尚有合理之可疑存在，即難
    據以為被告之不利認定，自應為無罪之諭知。
據上論斷，應依刑事訴訟法第三百零一條第一項前段判決如主文。
本案經檢察官呂理銘到庭執行職務。
中      華      民      國    八十九    年      九      月    二十二    日
                                臺灣桃園地方法院刑事第一庭
                    審判長法  官  吳  爭  奇
                                          法  官  呂  仲  玉
                                          法  官  陳  永  來
右正本證明與原本無異。
如不服本判決，應於判決送達後十日內向本院提出上訴狀( 應附繕本 )，上訴於
臺灣高等法院。
                                          書記官  洪  明  媚
中        華        民        國   八十九   年   九   月    二十二    日


司法院資訊處製作；財團法人民間司法改革基金會備份。
